臺灣嘉義地方法院刑事判決　　　　　　　　　　　　　九十三年度訴字第三六三號
　　公　訴　人　臺灣嘉義地方法院檢察署檢察官
　　被　　　告　甲○○
　　選任辯護人　蔡碧仲律師
　　　　　　　　涂愛紳律師
　　　　　　　　黃鈺律師
右列被告因偽造文書案件，經檢察官聲請簡易處刑（九十三年度偵字第二○九四號）
，本院認有刑事訴訟法第四百五十一條之一第四項但書之情形，改依通常程序審理，
判決如左：
    主  文
甲○○無罪。
    理  由
一、公訴意旨略以：被告甲○○明知丙○○分別於民國（下同）九十一年二月七日、
    九十一年二月七日、九十一年七月三十一日、九十一年十月十一日，向經濟部智
    慧財產局（下稱智慧財產局）申請之椅座一、椅座二、椅座彈性帶結構改良、椅
    背等新式樣及新型專利，並已於九十二年七月一日、九十二年七月一日、九十二
    年八月二十一日、九十二年九月二十一日由智慧財產局公告取得專利權，竟基於
    行使變造文書之犯意，在不詳時地將「東莞市橋頭金時代家具廠」所印刷之「臺
    灣金時代健康椅家具廠」型錄底行上擅自套印「２００１年１２月出版」之字樣
    而加以變造，並於九十二年九月十八日、十月十七日連續持該變造之文書向智慧
    財產局提出異議加以行使，表示「臺灣金時代健康椅家具廠」所製作之健康椅早
    於丙○○申請專利之時期，而要求智慧財產局不予丙○○專利，足以生損害於丙
    ○○及智慧財產局對於商標審認之正確性。案經丙○○訴請臺灣嘉義地方法院檢
    察署檢察官偵辦，因認被告甲○○所為涉犯刑法第二百十條、第二百十六條之行
    使變造私文書罪嫌云云，而聲請簡易判決處刑。
二、按犯罪事實應依證據認定之，無證據不得推定其犯罪事實；又不能證明被告犯罪
    者，應諭知無罪之判決，刑事訴訟法第一百五十四條、第三百零一條第一項前段
    分別定有明文。次按事實之認定，應憑證據，如未能發現相當證據，或證據不足
    以證明，自不能以推測或擬制之方法以為裁判基礎；又認定不利被告之事實，須
    依積極證據，苟積極證據不足為不利於被告事實之認定時，即應為有利於被告之
    認定，更不必有何有利之證據，最高法院三十年上字第八一六號、四十年臺上字
    第八六號判例亦著述甚明。復按告訴人之告訴，本以使被告受刑事追訴為目的，
    故其陳述是否與事實相符，自應調查其他證據以資審認，苟其所為攻擊之詞，尚
    有瑕疵，未予究明以前，即不能遽採為斷罪之基礎，最高法院復著有六十九度台
    上字第一五三一號判例可稽。
三、本件公訴人認被告甲○○涉有行使變造私文書罪嫌，無非係以：被告向智慧財產
    局提出之「臺灣金時代健康椅家具廠」型錄上之「２００１年１２月出版」字樣
    係事後套印，又「東莞市橋頭金時代家具廠」係於西元二○○三年四月十六日始
    成立，並於西元二○○三年七月二十一日開始營業，則該家具廠當無印製「２０
    ０１年１２月出版」字樣之型錄之理，有個體工商戶登記資料查詢單一紙（見偵
    卷第十三頁）等為其主要論據。惟訊據被告甲○○堅決否認涉有變造私文書犯行
    ，辯稱：我對告訴人申請的前揭四項專利提出異議，我所提出的是「臺灣金時代
    健康椅家具廠」型錄正本，該等型錄是我在九十二年三、四月時，在大陸金時代
    家具廠的展銷會，向溫姓業務及林姓小姐索取的，而前揭「２００１年１２月出
    版」字樣及中、英文網址本來就印在型錄上面，該等型錄是大陸廠商印製的，不
    是我印的，我也不知道大陸廠商何人或何時印製該等出版字樣與網址，後來我發
    現告訴人申請專利，我就異議等語。經查：
  (一)本件被告向智慧財產局提出之「臺灣金時代健康椅家具廠」四份型錄正本封底背
    頁，確實印有「２００１年１２月出版」字樣，且該等出版日期字樣之字體與型
    錄上其他文字之字體明顯不同，該四份型錄之「２００１年１２月出版」字樣與
    各自上一行「廣東省東莞市○○鎮○○路石水口工業區」文字之間距均不相同（
    其行距分別為約零點三公分、約零點一公分、約零點二公分及約零點二公分）等
    情，有被告向智慧財產局提出之四份異議狀所附之「臺灣金時代健康椅家具廠」
    型錄四份影本可稽（見發查卷第一三八六號卷第二十四頁、第三十九頁、第五十
    四頁、第七十一頁）；另者，被告向檢察官提出之「臺灣金時代健康椅家具廠」
    型錄一份正本封底背頁（見發查卷第八十一頁），印有「２００１年１２月出版
    」字樣，經以手指觸摸該封底背頁所有文字，僅該等出版字樣有凸起感覺，其他
    文字則無如此感覺，且該等出版字樣與其他文字之墨色不同，二者應非同時印刷
    ，又告訴人丙○○向檢察官提出之「臺灣金時代健康椅家具廠」型錄一份正本封
    底背頁（見發查卷第七十一頁），未印有「２００１年１２月出版」字樣等情，
    亦有勘驗筆錄（見本院訴字卷第二十三頁）及該等型錄正本二份附卷可稽；綜上
    ，前揭「２００１年１２月出版」字樣既與型錄上之其他文字有字體、觸感及墨
    色等不同，且各型錄之「２００１年１２月出版」字樣復與其上一行文字之間距
    均不相同，堪信該「２００１年１２月出版」字樣應係前揭「臺灣金時代健康椅
    家具廠」型錄印製完成後，始事後加印無疑。惟此「２００１年１２月出版」字
    樣乃事後加印之客觀事實，尚不足認定係被告所為或被告知悉其情。
  (二)其次，證人即告訴人丙○○雖到庭結證稱：智慧財產局公告說我申請的專利遭人
    異議，說我仿冒大陸金時代的產品，我查過後發現被告向智慧財產局提出的本件
    金時代家具廠型錄，有凸起之「２００１年１２出版」字樣，但是我於九十二年
    十二月間，去大陸順德市的金時代賣場拿的型錄都沒有那行字樣，而且金時代家
    具廠是二○○三年才成立，所以我認為該出版字樣是被告事後加印的等語（見本
    院訴字卷第五十三頁至第五十六頁），惟此僅推測前揭出版字樣是被告事後加印
    ，並未提出確切證據足以認定該等字樣果係被告所為或被告知悉其情。
  (三)再次，證人乙○○到庭結證稱：我從西元二○○○年起，就有投資大陸金時代家
    具廠，合作製銷健康椅，該金時代家具廠開始是在橋頭鎮長平設廠，西元二○○
    三年四月搬到橋頭鎮某處，西元二○○三年七月擴充規模，遷至橋頭鎮○○路石
    水口工業區新廠，共搬遷三處；被告有到大陸工廠拿取本件型錄，他去拿時我不
    知道，後來他被檢察官偵查時向我說，我才知道，該型錄在西元二○○○年就有
    印製，均未改版，共印兩、三次，約三萬本，型錄印製時未有出版日期，出版日
    期是型錄印好後再加印，本件「２００１年１２月出版」字樣確實是大陸金時代
    家具廠的會計小姐林寧負責接洽印刷廠所印製，應該是西元二○○一年蓋新廠時
    加印，我們新廠蓋了好幾年，加印日期的細節要問林寧較清楚，中、英文網址的
    印製情形也要問林寧才知道，該「２００１年１２月出版」字樣不是為配合被告
    向智慧財產局聲明異議而加印的，本件被告並未加印前揭出版字樣；至於大陸順
    德商場部分是我們將產品另外轉給兩個商人賣的，並不是我們的商場等語明確（
    見本院訴字卷第五十七頁至第六十六頁），而本院查無證據足認證人乙○○所證
    為虛妄，是丙○○於偵查中所提出之「個體工商戶登記資料查詢單一紙」（見偵
    卷第十三頁）雖載明前揭「金時代家具廠」係於西元二○○三年四月十六日始成
    立，惟該家具廠既於西元二○○○年即行營業並印製型錄，則該家具廠自有於西
    元二○○三年四月之前，在該等型錄上加印「２００１年１２月出版」字樣之可
    能，憑此即難認本件被告確有事後加印「２００１年１２月出版」字樣之行為。
四、綜上所述，本院既查無積極證據足資證明被告涉有檢察官所指之變造私文書犯行
    ，揆諸前揭法條及判例意旨說明，尚難認被告有何變造私文書犯行，既不能證明
    被告犯罪，自應為無罪判決之諭知。
據上論斷，應依刑事訴訟法第三百零一條第一項，判決如主文。
本案經檢察官柯文綾到庭執行職務。
中      華      民      國      九十三    年    十二      月    十三    日
                                      臺灣嘉義地方法院刑事第二庭
                                          審判長 法  官   夏  金  郎
                                                 法  官   陳  俞  婷
                                                 法  官   盧  鳳  田
右正本證明與原本無異。
如不服本判決，應於判決送達後十日內向本院提出上訴狀( 應附繕本 )。告訴人或被
害人如對於本判決不服者，應具備理由請求檢察官上訴，其上訴期間之計算係以檢察
官收受判決正本之日期為準。
中      華      民      國      九十三    年    十二      月    十三    日
                                                書記官   林  秀  惠
